【裁判字號】    91,交訴,174
【裁判日期】    921111
【裁判案由】    過失致死
【裁判全文】
臺灣臺南地方法院刑事判決                        九十一年度交訴字第一七四號
    公  訴  人  臺灣台南地方法院檢察署檢察官
    被      告  戊○○
    選任辯護人  林慶雲律師
                侯勝昌律師
                許瑜容律師
右列被告因過失致死案件，經檢察官提起公訴（九十一年度偵字第五七八三號），本
院判決如左：
    主  文
戊○○從事業務之人，因業務上之過失致人於死，處有期徒刑拾月。
    事  實
一、戊○○為華美運輸股份公司聯結車司機，為從事駕駛業務之人，其於民國九十年
    九月十二日下午，駕駛該公司車號ＸＬ─１７２號曳引車拖掛車號Ｕ８─７７號
    （起訴書誤植為ＵＵ８─７７號）子車之油罐車，沿台南縣安定鄉海寮村往六嘉
    村方向由北往南行駛，於同日下午六時十分許，行經國道八號高速公路二．六公
    里處橋下側車道之迴轉道上，欲左轉上高速公路東西向便道時，本應注意行車速
    度，依標誌或標線之規定及汽車行駛時，駕駛人應注意車前狀況並隨時採取必要
    之安全措施，且汽車超車，超越時應顯示左方向燈並於前車左側保持半公尺以上
    之間隔超過，而依當時情形，客觀上又無不能注意之情事，其能注意竟疏未注意
    該處迴轉道為單向寬僅四公尺之速限二十公里雙線車道，而其所駕駛之油罐車車
    體已寬達二．五公尺，且前方又適有機車阻道之車前狀況，未待該機車靠邊允讓
    且未保持安全間隔即貿然以時速三十七公里之速度由左方超越，而王登勇適正騎
    駛車號ＺＶＤ─０８０號輕機車同向在前行駛，王登勇本亦應注意機車行駛時，
    駕駛人應注意兩車併行之間隔，並隨時採取必要之安全措施，而依當時情形，客
    觀上亦無不能注意之情事，其能注意亦疏未注意與左後側來車之併行間隔而向左
    偏駛，致戊○○在超越時，油罐車右側車身擦撞到機車左後視鏡，造成王登勇摔
    落倒地而遭油罐車輾擠壓，致頭胸腹背腰骨盆及四肢多處鈍挫傷引起多發性損傷
    合併內出血，迨其子甲○○據報趕到車禍現場將之送醫急救後，王登勇仍於同日
    下午六時五十五分許不治死亡。
二、案經王登勇之子甲○○訴請臺灣台南地方法院檢察署檢察官偵查起訴。
    理  由
一、訊據被告戊○○坦承於右揭時地駕駛油罐車經過肇事現場，惟矢口否認擦撞到被
    害人王登勇之機車，辯稱其前面有二輛廂型車，一輛藍色載怪手，另一輛不清楚
    顏色，其駕駛聯結車在路橋下要左轉，車頭剛過去一半，往右邊看，就看到王登
    勇坐在地上，手往後撐，機車倒向內側，問王登勇家電話，才以手機聯絡王登勇
    家人到場云云。經查：
（一）被害人王登勇之子甲○○經被告以電話通知而趕至現場後，被害人王登勇當時
      意識仍很清醒，且有明確告知係遭被告所駕之油罐車擦撞倒地壓過等情，不僅
      迭據甲○○於警、偵訊時供明在卷可按（見相驗卷宗第六頁反面、第十頁），
      且於本院調查時到庭陳稱：「（問：你到現場時你父親之意識如何？有無說過
      什麼話？）我到現場時我父親的意識還很清楚，我父親當場很清楚的告訴我說
      是被告車子壓過他的大腿，並當場比給我看壓痕是由左上往右下大約橫越下腹
      部接近大腿的部位」等語綦詳（見本院九十一年九月五日訊問筆錄），而被告
      亦坦承被害人當時有在現場向甲○○告知上開等語之事實無訛（見相驗卷宗第
      十頁、本院上開同日訊問筆錄），再參諸被告係經由被害人王登勇告知家中電
      話後始得以通知甲○○到場之情節觀之，足見被害人王登勇當時之意識仍很清
      楚，從而被害人上開陳稱係遭被告所駕之油罐車擦撞倒地壓過乙節，顯具有相
      當之可信性。
（二）本件肇事地點係位在國道八號高速公路二．六公里處，由海寮村往六嘉村方向
      之南北向橋下側車道之迴轉道上，該迴轉道之入口在由東往西之側車道上，出
      口在由西往東之側車道上，迴轉道單向寬為四公尺（若加上路緣邊溝則為四．
      五公尺），另本案油罐車車體寬為二．五公尺、車長十三．六公尺，機車寬為
      ０．八公尺，而肇事後之油罐車右前輪距離路緣二．一公尺，右前之後輪距離
      路緣一．七公尺，右後之前輪與右後之後輪均距離路緣一．五公尺，有卷附之
      道路交通事故調查報告表及本院於九十一年十月七日至肇事現場勘驗時丈量載
      明筆錄可稽，而以油罐車右後輪距離路緣之一．五公尺扣除機車寬度０．八公
      尺後，僅剩０．七公尺，考慮兩車併行時車與車間必須保持距離，機車與外側
      路緣間亦需保持距離，以０．七公尺作為機車與左側油罐車以及與右側路緣間
      之距離，此一數值屬臨界數值，如果機車不行駛在路緣邊溝上（寬度０．五公
      尺），則機車與油罐車間最多僅有二十公分之間距，則以兩車係在行進中之運
      動狀態來判斷，該間距在兩車併行時顯然極有發生擦撞危險之可能！
（三）本件案發翌日（十三日）經臺灣台南地方法院檢察署檢察官勘驗上開油罐車與
      機車時發現，上開油罐車右前輪輪胎之橡膠蓋上與機車後視鏡等高處，有一平
      行新橫線劃過，右邊油箱旁側有二處可能遭衣褲或身體擦過之新痕，在機車左
      後視鏡有一小凹處磨痕，另死者所穿著之白色上衣背後沾有油漬，有卷附之勘
      驗筆錄載明可稽（見相驗卷宗第十二頁反面），且有同日現場勘驗相片三十幀
      在卷可憑，而證人即本件現場處理警員丙○○亦於本院調查時到庭結證：「（
      問：本件是否你到現場處理的？情形為何？）是我到現場處理的，我到現場時
      被害人已經送到醫院，被告有留在現場向我表明是該輛油罐車司機，當時我們
      有比對兩車，機車的後視鏡有壹條明顯刮痕，當時發現如相驗卷宗第三十頁相
      片所示，發現油罐車車輪上緣擋泥板有壹條很清楚新的刮痕，他的高度和機車
      左後視鏡的高度相當」等語無訛（見本院九十一年九月五日訊問筆錄），再徵
      諸被害人王登勇屍體經相驗結果係呈：右頦下頸側部鈍挫傷合併血腫；胸
      腹部鈍挫傷、腹腰聯接腹股溝部鈍挫傷合併皮下瘀血（烏青）疑輾壓或擠壓所
      致；右肩脊背部挫傷、兩側腰臀股外側部對側性鈍挫傷疑輾壓或擠壓所致；
      左踝內側、右踝外側、右小腿內側、兩手肘後部挫擦傷合併表皮剝落傷；
      兩大腿聯接鼠蹊部上端鈍挫傷合併皮下瘀血（烏青）疑輾壓或擠壓；肛部挫
      裂傷合併出血、陰囊及陰莖鈍挫傷合併嚴重血腫，因多發性損傷合併內出血不
      治死亡等情，亦經臺灣台南地方法院檢察署檢察官督同法醫相驗明確，並製有
      勘驗筆錄、驗斷書、相驗屍體證明書等附卷載明可憑，而鑑定人即本件相驗法
      醫乙○○於本院審理時亦到庭結證：「（問：可否解釋驗斷書記載死者『疑』
      遭輾壓及擠壓所致為何？）死者是一邊是被車輪輾壓，一邊是被地面擠壓，為
      何寫『疑』是表示如何造成不確定，是否被壓過不曉得，或是否只卡住而遭推
      擠。就死者遺體來看應該是倒一側造成傷害」、「（問：死者身上有無任何輪
      胎的痕跡？）相片死者、衣服有疑似輪胎痕跡，我們相驗時是以照片為依據，
      依據相驗照片第三十四頁兩幀照片均有輪胎痕跡」、「（問：該痕跡是否為著
      地痕？）有一邊是著地痕」、「（問：到底死者屍體有無輪胎痕跡印子？）從
      相驗卷第二十三頁後面及二十四頁前面相片有可看出來，一邊是左側一邊是右
      側」、「（問：在相驗卷內驗斷書所載，你在死者人體受傷部分你所載疑輾壓
      或擠壓，是否為同時發生？）我認同時發生，因為它是行進的狀態」、「（問
      ：所以你認為是卡在輪下之意？）是」等語明確（見本院九十二年十月二十八
      日審判筆錄）以觀，堪認被告所駕駛之油罐車有擦撞到被害人王登勇之機車，
      並有輾擠壓倒地之被害人王登勇，至為明確！
（四）按行車速度，依標誌或標線之規定；汽車（含機車）行駛時，駕駛人應注意車
      前狀況及兩車併行之間隔，並隨時採取必要之安全措施；汽車超車，超越時應
      顯示左方向燈並於前車左側保持半公尺以上之間隔超過，道路交通安全規則第
      九十三條第一項、第九十四條第三項、第一百零一條第五款分別定有明文。查
      被告及被害人均有經正常程序考領駕照，俱為有駕駛經驗之人，對於上開交通
      安全規則自均知之甚稔，為其等應注意之事項，而肇事當時係暮光、天候晴、
      雙線道、柏油路面、中心線清晰、無慢車道劃分、無號誌岔路口、路面乾燥、
      無缺陷、無障礙物、視距良好、限速二十公里，有前開調查報告表存卷可考，
      足見依當時狀況被告及被害人客觀上並無不能注意之情狀。又被告在肇事前之
      行車速度係高達三十七公里乙節，亦有被告所駕油罐車之行車紀錄卡判讀紀錄
      一紙在卷可憑。是被告其應注意能注意竟疏未注意該處迴轉道為單向寬僅四公
      尺之速限二十公里雙線車道，而其所駕駛之油罐車車體已寬達二．五公尺，且
      前方又適有機車阻道之車前狀況，未待該機車靠邊允讓且未保持安全間隔即貿
      然以時速三十七公里之速度由左方超越，而被害人王登勇適正騎駛機車同向在
      前行駛，其亦疏未注意與左後側來車之併行間隔而向左偏駛，致被告在超越時
      ，油罐車右側車身擦撞到機車左後視鏡，造成王登勇摔落倒地而遭油罐車輾擠
      壓，並因之不治死亡，被告與被害人均有違前開規定之注意義務，其二人均顯
      有過失，本件送財團法人成大研究發展基金會鑑定結果，亦同此認定，並鑑定
      被告為肇事主因，被害人王登勇為肇事次因，有該基金會九十二年九月四日（
      ９２）成大研基建字第１８４９號函檢送之鑑定意見書在卷可憑。又被害人王
      登勇雖與有過失，然本件車禍既係被告之過失併合發生，被告之過失罪責仍不
      能因此即解免。又本件被害人係因此次車禍不治死亡，是被告戊○○之過失駕
      駛行為，與被害人之死亡結果間，具有相當因果關係，亦無疑義。是被告戊○
      ○前開所辯，要係卸責之詞，不足採信。從而本件事證已臻明確，被告犯行足
      堪認定。
二、核被告戊○○所為，係犯刑法第二百七十六條第二項之業務過失致人於死罪。爰
    審酌被告之犯罪之動機、目的、品行、應負過失責任之程度、造成被害人死亡之
    結果，其犯後之態度及尚未與被害人家屬達成和解等一切情狀，量處如主文所示
    之刑，以資懲儆。
據上論斷，應依刑事訴訟法第二百九十九條第一項前段，刑法第二百七十六條第二項
，罰金罰鍰提高標準條例第一條前段，判決如主文。
本案經檢察官丁○○到庭執行職務。
中      華      民      國      九十二      年    十一    月    十一    日
                                  臺灣臺南地方法院交通法庭
                                      審判長法  官  吳勇輝
                                            法  官  洪士傑
                                            法  官  張瑛宗
右正本證明與原本無異。
如不服本判決，應於判決送達後十日內，向本院提出上訴狀。
                                            書記官  陳志德
中      華      民      國      九十二      年    十一    月    十一    日
附錄本案論罪科刑法條：
中華民國刑法第二百七十六條
(過失致死罪)
因過失致人於死者，處二年以下有期徒刑、拘役或二千元以下罰金。
從事業務之人，因業務上之過失犯前項之罪者，處五年以下有期徒刑或拘役，得併科
三千元以下罰金。


司法院資訊處製作；財團法人民間司法改革基金會備份。
